【裁判字號】    99,交聲,96
【裁判日期】    990421
【裁判案由】    違反道路交通管理處罰條例聲明異議
【裁判全文】
臺灣基隆地方法院交通事件裁定          99年度交聲字第96號
移送機關即
原處分機關  交通部公路總局臺北區監理所基隆監理站
異  議  人
即受處分人  乙○○
上列異議人即受處分人因違反道路交通管理處罰條例事件，對交
通部公路總局臺北區監理所基隆監理站民國九十九年三月九日基
監字第裁四二－Ｃ00000000號裁決聲明異議，本院裁定
如下：
    主  文
異議駁回。
    理  由
一、移送及原處分機關略以：臺北縣政府警察局金山分局執勤警
    員於民國九十九年一月十八日晚間十時十五分許，在臺北縣
    萬里鄉○○○○路口處查獲車牌號碼六Ｇ－○六二○號自用
    小客車「闖紅燈」違規，遂依道路交通管理處罰條例第五十
    三條第一項之規定，以臺北縣政府警察局北縣警交大字第Ｃ
    00000000號掣單舉發；而異議人乙○○於九十九年
    二月三日提起申訴，經舉發機關於九十九年二月二十二日以
    北縣警金交裁字第○九九○○○三二七六號函覆異議人於上
    開時間駕駛前揭自用小客車闖越紅燈違規屬實。嗣異議人到
    案仍表不服，移送機關遂依道路交通管理處罰條例第五十三
    條第一項及第六十三條第一項第三款之規定，於九十九年三
    月九日以基監字第裁四二－Ｃ00000000號裁處罰鍰
    新臺幣（下同）二千七百元及記違規點數三點，依法應無不
    合等語。
二、聲明異議意旨略以：異議人基於下列理由聲明異議，請求撤
    銷原處分云云：
  (一)舉發時間有誤，因伊於當晚十時十六分尚在超商購物（所提
    超商發票蓋有臺北縣萬里鄉○○路四九、五一號統一超商股
    份有限公司臺北縣第一五一分公司之統一發票專用章）。
  (二)如果伊確有違規，然該地點並非圓環，而是交叉路口，更精
    確的說法是臺二線五十點二公里處。
  (三)舉發當時伊看到警車上有攝影器材，且警察攔停時，警車上
    之監視器畫面有顏色，伊認為該監視錄影設備有開機。既然
    如此，警察為何不提供監視錄影畫面。
  (四)伊提出申訴時，有請警方提出相關事證，但警方回函沒有提
    出任何事證，又如果是當場攔停，為何在過了該紅綠燈四百
    多公尺之處攔停。
三、本件法規適用之說明
  (一)裁罰依據：
    汽車駕駛人，行經有燈光號誌管制之交岔路口闖紅燈者，處
    一千八百元以上五千四百元以下罰鍰。汽車駕駛人有道路交
    通管理處罰條例第五十三條情形者，除依原條款處罰鍰外，
    並予記違規點數三點。道路交通管理處罰條例第五十三條第
    一項、第六十三條第一項第三款分別定有明文。
  (二)裁罰程序：
    道路交通管理處罰條例所定罰鍰之處罰，受處罰人接獲違反
    道路交通管理事件通知單後，於十五日內得不經裁決，逕依
    第九十二條第三項之罰鍰基準規定，向指定之處所繳納結案
    ；不服舉發事實者，應於十五日內，向處罰機關陳述意見；
    其不依通知所定期限前往指定處所聽候裁決，且未依規定期
    限繳納罰鍰結案或向處罰機關陳述意見者，處罰機關得逕行
    裁決之。同條例第九條第一項亦有明定。
  (三)裁罰方式：
    處罰機關對於非屬第一項情形之案件，或行為人到案陳述不
    服舉發者，應使用違反道路交通管理事件裁決書裁決之；違
    反道路交通管理事件之裁決，應參酌舉發違規事實、違反情
    節、稽查人員處理意見及受處分人陳述，依違反道路交通管
    理事件統一裁罰基準及處理細則附件之違反道路交通管理事
    件統一裁罰基準表（下稱裁罰基準表）裁處，不得枉縱或偏
    頗，可參上述裁罰基準及處理細則第四十一條第四項及第四
    十三條第一項所定。
  (四)裁罰基準：
    根據基準表所列公路主管機關管轄部分之違反事件，係依行
    為人所駕駛車輛種類及有無在應到案日期前到案等二項因素
    決定應對行為人所處罰鍰之數額；行為人如係駕駛自用一般
    小客車即小型車，行經有燈光號誌管制之交岔路口闖紅燈而
    為警舉發，如於道路交通管理處罰條例第九條第一項所定十
    五日期限內到案聽候裁決者，應對該行為人處以二千七百元
    之罰鍰，並記違規點數三點。
  (五)責任要件：
    按人民違反法律上之義務而應受行政罰之行為，法律無特別
    規定時，雖不以出於故意為必要，仍須以過失為其責任條件
    。但應受行政罰之行為，僅須違反禁止規定或作為義務，而
    不以發生損害或危險為其要件者，推定為有過失，於行為人
    不能舉證證明自己無過失時，即應受處罰，有司法院大法官
    釋字第二七五號解釋可資參照。故對於性質上為行政罰之交
    通違規事件，於行為人有過失時即得依法予以處罰，不因行
    為人無違規之故意而得以免責。
四、經查：
  (一)本件異議人於上開時間，駕駛前述自用小客車，沿臺北縣萬
    里鄉○○路往基隆市方向（即由北往南方向）行駛至瑪鋉路
    十六號中華電信股份有限公司萬里服務中心左前側路口（即
    本件舉發違反道路交通管理事件通知單上所載「瑪鋉圓環路
    口」）時，因闖紅燈之違規，經臺北縣政府警察局金山分局
    執勤警員駕駛巡邏車行駛在後發現而予以攔截，並依道路交
    通管理處罰條例第五十三條第一項規定，以所屬機關前揭字
    號掣單舉發，異議人於期限內提出申訴，經移送機關向原舉
    發機關函查違規屬實，遂依據道路交通管理處罰條例第五十
    三條第一項、第六十三條第一項第三款之規定及裁罰基準表
    ，於九十九年三月九日以上開字號裁處異議人罰鍰二千七百
    元，並記違規點數三點，該裁決書於同日送達異議人，異議
    人亦於同日具狀經移送機關向本院聲明異議等情，有上開字
    號舉發違反道路交通管理事件通知單影本、裁決書正本及送
    達證書影本、舉發機關九十九年二月二十二日北縣警金交裁
    字第○九九○○○三二七六號函影本、聲明異議狀及其上所
    蓋移送機關收文章在卷可稽，並無疑義。
  (二)本件異議人違規過程，證人即本件掣單舉發之警員甲○○於
    本院訊問程序中結證：當晚伊係駕駛警車執勤，十九時至二
    十時執行轄區巡邏，二十時至二十二時在新臺二線接近五十
    公里處之「富原宮」前定點稽查酒駕、砂石車、通緝犯等勤
    務，二十二時至二十三時作轄區內區域巡邏，取締交通重大
    惡性違規；伊定點稽查結束後，開始執行巡邏勤務，伊車子
    由富原宮往基隆方向行駛，快接近瑪鋉圓環路口號誌時，伊
    就看到號誌已從綠燈變黃燈，所以伊開始減速，準備要停等
    紅燈，但在伊正前方的車輛沒有減速，維持原來速度繼續前
    進，伊所駕駛車輛與該車中間並無其他車輛，伊看到前方車
    輛越過號誌前之停止線前，號誌就已經變為紅燈，但該車並
    沒有踩煞車減速，煞車燈並沒有亮，以原來約三、四十公里
    時速通過路口，本來伊的車子已經暫停，但看見該車闖紅燈
    ，伊就打開警笛欲前往攔停，但因有等綠燈方向的車輛約二
    、三部通過後，才驅車前進，在通過景美橋，距離瑪鋉圓環
    約四、五百公尺處將該車攔停，伊所攔停的車輛就是本件舉
    發由異議人所駕駛之車輛；伊看到那輛車違規經過紅綠燈時
    ，就已經記下該車的車牌號碼，伊等是以車號追車；伊於今
    年一至三月期間，於夜間在瑪鋉圓環處取締闖紅燈之違規只
    有二件，一件是在萬里國小前，另一件就是本件等語，並提
    出勤務分配表、現場照片及所繪製現場圖以佐其證詞；而異
    議人於本院訊問時陳述：其當時時速約三十公里等語，及其
    前揭異議理由所主張為警攔截位置，均核與證人所述大致相
    符。可見證人甲○○對本件舉發過程記憶清晰，其所證述異
    議人有於上開時地闖紅燈之情節，堪信屬實。
  (三)異議人於本院訊問時雖尚陳述「‧‧‧當時黃燈轉變紅燈的
    時候，我的車身剛越過停止線，也就是說我的車身前半段已
    經越過停止線，正常來講要加速通過路口，而不是停在停止
    線上面。（法官問：如果當黃燈轉為紅燈的瞬間，你的車身
    剛越過停止線，也就是說你駕車在到達停止線前，就已經看
    到綠燈轉成黃燈？）我看到的時候已經來不及煞車了，因為
    我覺得只有一台車身的距離，我當時的車速約三十公里，我
    沿路行駛的車速大概是三十公里。（法官問：如果你在到達
    停止線之前，就已經看到黃燈了，而且你的時速只有三十公
    里，是否應該要立即減速，準備停等紅燈？）是。」等語。
    惟按道路交通管理處罰條例第五十三條第一項所謂「闖紅燈
    」之違規，係包括車輛面對圓形紅燈時，仍逕予穿越路口至
    銜接路段，不論左轉、直行或迴轉，均屬闖紅燈之行為。是
    本件實情縱如異議人上開所述，黃燈轉為紅燈之際，其所駕
    駛車輛前車身係以約三十公里之時速甫越過停止線，然其顯
    非不能及時煞停而不進入該紅燈所禁止通行之路口範圍，避
    免與該路口號誌即將轉為綠燈之行向通行車輛發生碰撞危險
    ；異議人於本院訊問時亦坦言「（法官問：在黃燈已經轉成
    紅燈時，你的車輛越過停止線一半，你覺得要立即停止比較
    安全，還是加速通過冒著與綠燈行向的車輛碰撞的危險比較
    安全？）當然是停下來比較安全。」可見本件不僅客觀上異
    議人所駕駛車輛於面對圓形紅燈時仍逕予穿越路口至銜接路
    段，異議人主觀上亦有行經有燈光號誌管制之交岔路口闖紅
    燈之故意甚明。
  (四)異議人雖尚以前揭異議理由置辯。查：
  1.按違反道路交通管理事件統一裁罰基準及處理細則有關舉發
    違反道路交通管理事件通知單之記載，僅規定「應就其違反
    行為簡要明確記載於違規事實欄內（第十三條第一項）」，
    並未規定必須記載毫無誤差之違規時間及地點，可知一般舉
    發違反道路交通管理事件通知單就違規時地之記載，僅係令
    舉發對象得悉違規約略時地而不致有所誤認，並資以辨識行
    為同一性與其違規行為得否連續舉發之用意；是茍所載時地
    為舉發對象可得確知而無誤認其行為同一性之虞者，即無違
    行政行為之明確性原則。查本件異議人係於駕車行進中，經
    警自後駕車於違規地點約四百公尺處攔截掣單舉發，其縱有
    於本件舉發當晚十時十六分許在臺北縣萬里鄉○○路四九、
    五一號之超商購物，然該超商地址顯與本件違規地點之臺北
    縣萬里鄉○○路十六號中華電信股份有限公司萬里服務中心
    左前側路口甚為接近，其實際違規時間諒亦不致有數分鐘之
    誤差，至其違規地點，更應為居住同路段且為警自後於違規
    地點約四百公尺處攔截掣單舉發之異議人所得確認，而無誤
    認之虞。異議人以舉發違反道路交通管理事件通知單上違規
    時間數分鐘之誤差或違規地點之記載方式執為其異議理由，
    無異要求舉發警員於所掣發之舉發違反道路交通管理事件通
    知單上有關違規時地之記載必須精確至毫無誤差之程度，既
    無依據，亦無必要。
  2.另異議人爭執本件違規舉發並未錄影或未提出相關事證等情
    。查交通違規行為多屬迅速、稍縱即逝及不可回復等特性，
    舉發機關或原處分機關若能提出更多法定證據方法，例如人
    證、書證、物證等以供司法審查、判斷該交通違規行為之存
    否或其實況，自屬允當，惟若因前揭交通違規行為特性而無
    法提供更多相關書證、物證時，則舉發警員於司法審查程序
    上立於證人地位而證述其當時親自見聞之交通違規經過，亦
    屬於法定證據方法之一之證人證述，仍於法無違，並不以提
    出採證照片、錄影為唯一或必要之證據方法；除非於案發現
    場恰有預先錄影或擺設固定照相設備，否則要求值勤警員或
    舉發機關緊急錄影或照相，並須以此為證，亦未免與執行勤
    務實況難合。至舉發警員立於證人地位所為證述是否可採，
    乃司法審查依經驗及論理法則判斷其證明力之心證層次，斷
    無以舉發警員作為證人證陳，因不可能反於其先前所為舉發
    即遽認均不可採，而全盤否定其立於證人地位所為之陳述。
    本件證人甲○○於本院訊問時就當時未予錄影之原因亦證述
    ：伊所駕駛巡邏車之錄影設備係裝設在前擋風玻璃後之後照
    鏡右側，鏡頭方向是車輛正前方，平常執勤時確實會開機，
    但係遇到特殊狀況，例如追通緝犯時才會按PLAY開始錄影，
    如果取締交通違規的話則不會錄影，係牽涉到該設備所使用
    記憶卡容量之問題，因記憶卡只有二、三Ｇ的容量，約只能
    錄二、三個小時，然伊等一般勤務出來至少是四小時，像伊
    這班勤務就是四小時，所以無法整個執行勤務的過程都錄影
    ，本件伊等看到這件違規車輛時，巡邏車之錄影設備並沒有
    錄影，只有開機的待機狀態等語明確。職是，本件雖無違規
    錄影可參，但本件舉發警員甲○○亦不失為可資司法審查推
    敲之證人，其既已到庭結證如上，而查無其他證據顯示該舉
    發交通警員有誤認或故意構陷情事，異議人徒以無錄影可證
    其違規事實云云置辯，無足憑採。
五、綜上所述，無論根據證人甲○○證述或異議人自陳情節，均
    已足認異議人確有在前開時、地，駕駛自用小客車行經有燈
    光號誌管制之交叉路口闖越紅燈之違規行為。異議人於期限
    內到案仍不服舉發，則移送機關依道路交通管理處罰條例第
    五十三條第一項、第六十三條第一項第三款及違反道路交通
    管理事件統一裁罰基準表之規定，裁處異議人罰鍰二千七百
    元，並記違規點數三點，經核於法並無違誤。本件聲明異議
    ，並無理由，應予駁回。
六、據上論斷，應依道路交通管理處罰條例第八十七條第二項，
    道路交通案件處理辦法第十九條，裁定如主文。
中    華    民    國    99    年    4     月    21    日
                  交通法庭法  官  陳賢德
以上正本證明與原本無異。
對於本件裁定如有不服，應於收受送達後5日內，向本院提出抗
告書狀，敘述抗告之理由，抗告於臺灣高等法院。
中    華    民    國    99    年    4     月    23    日
                          書記官  王靜敏

司法院資訊處製作；財團法人民間司法改革基金會備份。
